臺灣桃園地方法院刑事判決　　　　　　　　　　　　　九十三年度訴字第六七四號
　　公　訴　人　臺灣桃園地方法院檢察署檢察官
　　被　　　告　乙○○
　　指定辯護人　本院公設辯護人　丙○○
右列被告因強盜等案件，經檢察官提起公訴（九十三年度偵字第五０三六號），本院
判決如左：
    主    文
乙○○意圖為自己不法之所有，攜帶兇器，以強暴至使不能抗拒，而使他人交付其物
，累犯，處有期徒刑拾年；扣案白色手套壹套，沒收。
    事    實
一、乙○○於民國八十五年間，因違反藥事法案件，經法院判處有期徒刑十月確定，
    於八十六年間，又因違反槍砲彈藥刀械管制條例、妨害自由等案件，分經法院判
    處有期徒刑一年、拘役七十日確定，於八十六年間，又因傷害案件，經法院判處
    有期徒刑六月確定，於八十八年間，又因違反槍砲彈藥刀械管制條例案件，經法
    院判處有期徒刑三月確定，於八十七年九月二十六日入監並接續執行上開罪刑，
    於八十九年九月十五日假釋出間，於九十年五月十日假釋期滿未經撤銷而已執行
    完畢，猶不知悔改；其於九十三年三月三十日夜間十時許，因準備前往水果攤工
    作，而隨身攜帶其所有工作所需之白色手套一套，及其老闆所發放供其工作所用
    客觀上對人之生命、身體、安全具有危險性而可供兇器使用之水果刀一把（非屬
    管制刀械），待行至桃園縣桃園市○○路與新生街口，見車號ＣＺ─二七五二號
    自小客車車主甲○○開啟車門，乙○○因缺錢花用起意強劫，竟意圖為自己不法
    之所有，而尾隨甲○○自該車駕駛座後車門進入車內，右手戴上白色手套，並取
    出該水果刀一把，待甲○○察覺有異轉身回頭時，乙○○為壓制甲○○，隨即基
    於傷害之犯意，持該水果刀自甲○○左上臂刺下，並以臺語喝令甲○○把錢拿出
    來，甲○○因身體遭乙○○現實侵害，而不能抗拒，將左邊褲子口袋內現金如數
    取出交給乙○○，乙○○嫌金額太少，竟接續用力轉動插入甲○○左上臂處之水
    果刀，致甲○○因此而受有左手臂約三公分裂傷之傷害，並對之以臺語喝令稱另
    外一邊還有，把錢拿出來，甲○○不得不從，而將另一右邊褲子內口袋現金如數
    取出交給乙○○，乙○○以此強暴方式至使甲○○不能抗拒，而使其交付現金計
    新臺幣（下同）一千四百元（起訴書誤載為二千元），乙○○得手後，始將水果
    刀自甲○○左手臂處取出，旋即下車逃逸，並花用強盜所得財物；嗣翌日凌晨
    一時許，員警陳呈祺巡邏行經桃園縣桃園市○○路與民權路口，見乙○○深夜獨
    自在該處形跡可疑乃上前盤查身分，乙○○見狀因心虛隨即逃逸，並沿途丟置前
    揭強盜財物所使用之白色手套一套、水果刀一把而為員警扣得，並當場逮捕，經
    帶回警局後，適甲○○報案正在製作筆錄，而當場指認乙○○，始悉上情。
二、案經被害人甲○○告訴由桃園縣政府警察局桃園分局報告臺灣桃園地方法院檢察
    署檢察官偵查起訴。
    理    由
一、
  (一)訊據被告乙○○就前揭右手戴工作用之白色手套，持工作用之水果刀，刺傷告訴
    人甲○○，告訴人因此交付其現金等情，迭於警詢及偵、審中坦承不諱；核與告
    訴人於警詢及偵、審中所指右揭遭強取財物經過相符；證人即本案查獲員警陳呈
    祺亦於偵、審中證述前揭查獲經過；告訴人因此受有前揭傷害，有桃新醫院診斷
    證明書、照片等附卷可稽；並有逮捕被告時扣得其所丟置之白色手套一套、水果
    刀一把，而該白色手套、水果刀上所遺留血跡，經送內政部警政署刑事警察局作
    ＤＮＡ型別鑑定，鑑驗結果其上ＤＮＡ─ＳＴＲ型別確與告訴人ＤＮＡ─ＳＴＲ
    型別相同，有該局九十三年六月九日刑醫字第０九三００七八一０九號鑑驗書在
    卷足憑（以上見偵查卷第一０至二０、二六、五二至五四、六五頁，本院九十三
    年七月六日審判筆錄，鑑驗書附於本院卷）；足見被告自白與事實相符。
  (二)至被告於本院審理中雖辯稱：右揭行為時，伊才剛跟女友分手不久，伊誤認告訴
    人是女友之現任男友，伊拿刀上車只是要嚇嚇他，是臨時才起意要告訴人拿錢，
    況且，伊當時有精神分裂症，不知道為什麼會這樣做云云。然查：
  1.依被告於本院準備程序中所述：（當天為什麼會對被害人下手行搶？）因為伊當
    時才跟伊前任女友分手不久，他現在的男友又長得很像被害人，被害人又是開跟
    他男朋友一樣白色ＴＯＹＯＴＡ的車子，伊才誤認為被害人是伊女朋友的現任男
    朋友˙˙˙（你女朋友的現任男朋友長什麼樣子？）看起來斯斯文文的，身高跟
    伊差不多，伊是認他的車子，他的車子是白色ＴＯＹＯＴＡ車子等語（見本院九
    十三年五月二十八日準備程序筆錄）。然依卷附告訴人當時所駕車輛車籍資料（
    見偵查卷第一二頁），該車輛是三陽廠牌、銀色，明顯與被告所述是認車輛廠牌
    、顏色乙情相左。此外，依告訴人於本院審理中所述：（被告如何離開現場？）
    後來他叫伊再掏錢包出來，他確定裡面都沒有錢了，他才離開，（離開之前有無
    講什麼話？）沒有講什麼話，但下車之前還有東張西望看有沒有人，才離開˙˙
    ˙（被告從你左後側車門進入一開始有無跟你講什麼話？）都沒有講什麼話，先
    拿刀刺伊左上臂，之後就叫伊把錢拿出來˙˙˙（他除了講這些話以外，有沒有
    講其他的？）沒有等語。若被告行為之初，確係誤認告訴人為其情敵，僅意在嚇
    嚇告訴人，何以自始至終未曾提過有關感情糾葛之事，反而是在一進入告訴人車
    內，告訴人轉身欲察看之際，毫不猶豫即動手刺向告訴人，甚至一再要告訴人交
    付身上財物，確認告訴人所有財物均已如數交付，被告才願離去？在在均顯示被
    告行為之初目的，即在以故意傷害告訴人之強暴方式取得財物，實無其所謂誤認
    告訴人之情，被告以此置辯，顯係避重就輕之詞。
  2.被告於偵查中雖提出桃園榮民醫院診斷證明書（見偵查卷第六二頁），其上載有
    「精神分裂異常，物質濫用」。然依其於本院調查中所述：伊都有持續吃榮民醫
    院開的藥等語，於本院審理中所述：˙˙˙如果有吃藥的話這種情況就可以稍微
    獲得控制˙˙˙（你所謂稍微可以控制是什麼意思？）就是幻聽或是幻視的情況
    可以減少˙˙˙（案發時是從事什麼工作？）當果菜市場的送貨員，是臨時工，
    案發之前已經作了一個多月，（有沒有人陪你去送貨？）有時候要人家帶路，但
    是通常都是伊一個人去送貨點收，但是有時候菜市場送貨的地點沒有人在那邊，
    伊就把貨放在那邊，（這個工作是你自己去找的嗎？）是的，（你如何去上班？
    ）自己走路就可以到了等語（見本院九十三年五月七日訊問筆錄，九十三年七月
    六日審判筆錄）。可見縱令被告當時有因物質濫用而導致精神分裂異常，然其已
    因服用藥物而獲得控制，甚至可以自行工作，而本件右揭行為時，被告亦正要走
    路上班，亦據其於本院準備程序中自承在卷，顯見被告行為當時精神狀態與一般
    常人無異。此就告訴人於本院審理中所述：（他當時的精神狀況如何？）很清醒
    ，（如何判斷他很清醒？）他當時講話很正常，都不會緊張，手也不會發抖，還
    會拿刀抵住伊等語，證人陳呈祺於本院審理中所述：（當時精神狀態如何？）當
    時被告的意識很清楚，因為他還知道要跑，而且被伊壓制的時候，他還說沒有犯
    罪為什麼要抓他等語，更足以證明。此外，被告被警查獲後，於警詢中，甚至其
    後移送至內勤檢察官訊問時，及本院羈押訊問時，都清楚所問之問題，而所敘述
    行為經過，亦大致與告訴人所指相符。右揭行為時，尚知穿戴手套，看到員警前
    往盤查身分，還知道立即逃跑，並將右揭強盜所用之工具丟棄，甚至在警詢問本
    件行為動機時，還知道虛構前揭誤認情敵說辭，以避重就輕。足徵被告行為當時
    之精神狀況，並無心神喪失或精神耗弱之情。
  3.另告訴人於本院審理中雖稱當時遭強盜財物為二千餘元。然此節迭為被告於警詢
    及偵、審中所否認，被告一再供稱所得財物為一千四百元。依告訴人於本院審理
    中所述：（總共拿了多少錢？）大概兩千多元左右˙˙˙但是詳細的金額伊不能
    確定，因為伊要買煙的時候有先去提款機領錢等語，是告訴人就遭強盜確切金額
    為何，亦未能確定，此部分應從有利於被告之認定，附此敘明。
綜上所述，被告右揭攜帶兇器強盜、傷害等犯行均已經證明，應依法論科。
二、查扣案之水果刀，刀刃尖銳，客觀上不僅對人之生命、身體、安全具有危險性，
    況且被告當時亦確係持以刺傷告訴人，核屬兇器無訛。被告持水果刀刺傷告訴人
    ，並要告訴人交付身上財物，告訴人在此情形之下，豈有反抗之能力，是以本件
    告訴人顯因被告之強暴行為而陷於不能抗拒之狀態。是核被告右揭所為，係犯刑
    法第二百七十七條第一項之傷害罪及第三百三十條第一項之攜帶兇器加重強盜罪
    。所犯上揭二罪間，具有方法結果之牽連關係，為牽連犯，應從一重之攜帶兇器
    加重強盜罪處斷（最高法院九十一年度臺上字第五二０一號判決要旨參照）。查
    被告於八十五年間，因違反藥事法案件，經法院判處有期徒刑十月確定，於八十
    六年間，又因違反槍砲彈藥刀械管制條例、妨害自由等案件，分經法院判處有期
    徒刑一年、拘役七十日確定，於八十六年間，又因傷害案件，經法院判處有期徒
    刑六月確定，於八十八年間，又因違反槍砲彈藥刀械管制條例案件，經法院判處
    有期徒刑三月確定，於八十七年九月二十六日入監並接續執行上開罪刑，於八十
    九年九月十五日假釋出間，於九十年五月十日假釋期滿未經撤銷等情，有臺灣高
    等法院被告全國前案紀錄表、臺灣桃園地方法院檢察署刑案資料查註紀錄表及法
    務部在監在押資料表等附卷可稽，是其前案於假釋期滿未經撤銷而已執行完畢後
    ，五年內再犯本件有期徒刑以上之罪，為累犯，應依法加重其刑。爰審酌被告有
    如前述前案紀錄，素行不佳，年輕力壯，不思上進，僅因缺錢花用，即以前述暴
    力手段強取他人財物，且手段兇殘，犯後雖坦承大部分犯行，但仍然為了減輕己
    身罪責，而虛構前揭誤認情敵、因精神分裂症不知為何會為右揭行為等說辭，惟
    念其本件所得財物金額不高等一切情狀，量處如主文之刑，以示懲儆。公訴人就
    本件雖具體求處有期徒刑十二年，但本院衡酌上情，依「罪刑相當」原則，認以
    量處如主文所示之刑為適當，併此敘明。扣案之白色手套一套，係屬被告所有供
    犯本件之罪所用之物，依刑法第三十八條第一項第二款規定宣告沒收之；至於水
    果刀一把，依被告於本院準備程序中所述，水果刀是老闆發給伊等上班用的等語
    ，核非屬被告所有，此部分爰不予宣告沒收。
據上論斷，應依刑事訴訟法第二百九十九條第一項前段，刑法第二百七十七條第一項
、第三百三十條第一項、第五十五條、第四十七條、第三十八條第一項第二款，罰金
罰鍰提高標準條例第一條前段，判決如主文。
本案經檢察官胡原龍到庭執行職務。
中      華      民      國    九十三    年      七      月     二十     日
                              臺灣桃園地方法院刑事第五庭
                                  審判長法  官  邱  滋  杉
                                        法  官  周  炳全
                                        法  官  許  泰  誠
右正本證明與原本無異。
如不服本判決，應於收受送達後十日內向本院提出上訴書狀，其未敘述上訴之理由者
並得於提起上訴後十日內向本院補提理由書（均須按他造當事人之人數附繕本）。
                                        書記官  王  嘉  麒
中      華      民      國    九十三    年      七      月     二十一   日
附錄：本案論罪科刑法條全文
中華民國刑法第二百七十七條第一項
傷害人之身體或健康者，處三年以下有期徒刑、拘役或一千元以下罰金。
刑法第三百三十條第一項
犯強盜罪而有第三百二十一條第一項各款情形之一者，處七年以上有期徒刑。
